---
title: "MODELOS LINEARES GENERALIZADOS (EST082)"
subtitle: "LISTA 3 - Modelo Binomial"
lang: pt
author: "Jaqueline Lamas da Silva"
knitr:
    opts_chunk: 
      fig.align: 'center'
format: 
  html:
    self-contained-math: true
    embed-resources: true
    code-fold: true
toc: true
editor: source
---


```{r, echo=FALSE, warning=FALSE}
rm(list = ls(all = TRUE))
suppressMessages(library("dplyr"))
suppressMessages(library("MASS"))
suppressMessages(library("readr"))
suppressMessages(library("ggplot2"))
suppressMessages(library("tidyverse"))


source("MLG/Funcoes/StepBackwardF.R")
source('MLG/Funcoes/envelope.r')

op<-par()
par<-par(pch=19)
cores<-c("#BAF3DE","#C9E69E","#FFC29A","#FF9B95")

# FUNCOES
selecaoModeloBinomial<-function(dados, modelo, ligacao, step="AIC")
{
  n<-nrow(dados)
  fit1<-try(switch(ligacao,
                logit = glm(modelo, family=binomial(logit)),
                probit = glm(modelo, family=binomial(link=probit)),
                cauchit = glm(modelo, family=binomial(link=cauchit)),
                log = glm(modelo, family=binomial(link=log)),
                cloglog = glm(modelo, family=binomial(link=cloglog)),
                stop("Link não reconhecido")), silent = T)
  summary(fit1)
  
  aux<-sum(class(fit1) != "try-error")
  if(step=="JAQ")
  {
    fit<-try(stepJAQ(fit1, trace = 0), silent = T)
  }else{
    fit<-try(stepAIC(fit1, trace = 0), silent = T)

  }
  aux2<-sum(class(fit) != "try-error")
  if( aux!=0  && aux2!=0 )
  {
    fit.model<-fit
  }else{
     fit.model<-0
  }
  return(fit.model)
}

ResultadosBinom<-function(dados, modelo, ligacao, tipo, alfa=0.05, step="AIC")
{
  n<-nrow(dados)
  familia<-paste0("Binomial-Link(",ligacao,")")
  print(familia)
  fits<-selecaoModeloBinomial(dados, modelo, ligacao, step)
  if(is.numeric(fits))
  {
    bic<-NA
    qualidade<-"Não Rodou"
    modelo.s<-"-----"

  }else{
         bic<-as.numeric(round(AIC(fits,k=log(n)),6))
         modelo.s<-deparse(formula(fits))
         teste<-try(envelope(fits,tipo), silent=T)
         aux<-sum(class(teste) != "try-error")
        if(aux==0)
        {
            qualidade<-"Não Rodou"
       }else{
              qualidade<-teste[[1]]
            }
  }
  return(data.frame(Family=familia,
                      QQplot=qualidade,
                      BIC=bic,
                      Modelo=modelo.s))
  
}


residuos<-function(fit.model, dados)
{

  X <- model.matrix(fit.model)
  V <- fitted(fit.model)  # no Binomial, sao as proporcoes estimadas
  Vm <- diag(V)
  w <- fit.model$weights  # vetor de pesos
  W <- diag(w)
  H1 <- solve(t(X)%*%W%*%X)
  H <- sqrt(W)%*%X%*%H1%*%t(X)%*%sqrt(W)
  hii <- diag(H)  # vetor diagonal de H


  # Resíduos
  rD <- resid(fit.model, type= "deviance")
  fi<-summary(fit.model)$dispersion
  tD <- rD*sqrt(fi/(1-hii))   # residuo deviance padronizado
  rp1 <- resid(fit.model, type= "pearson")
  rP <- as.numeric(sqrt(fi)*rp1)
  tS <- rP/sqrt(V*(1 - hii))  # Residuo padronizado
  
  # LDi
  LD = hii*(tS^2)/(1-hii) # pode falhar de pi_i<0.1 ou pi_i>0.9. Neste caso, fazer  Ldi x pi_i
  plot(tD, main="Resíduo")
  plot(V,tD, main="Resíduo x Ajustado", xlab="Ajustado")
  return(list(tD=tD, tS=tS, hii=hii, V=V, LD=LD))
}

```


# 8.

```{r}
suppressMessages(sementes <- read_table("dados/lista3/sementes.txt", 
    col_names = FALSE))
colnames(sementes)<-c("tempGerm","umidade","temp","numGerminaram")
sementes$tempGerm<-as.factor(sementes$tempGerm)
sementes$umidade<-as.factor(sementes$umidade)
sementes$temp<-as.factor(sementes$temp)




```

## Análise Exploratória

```{r}
suppressMessages(attach(sementes))

boxplot(numGerminaram~temp, col=cores, xlab="Nível de temperatura(°C)", ylab=c("Número de sementes germinadas"))

boxplot(numGerminaram~umidade, col=cores, xlab="Nível de temperatura(°C)", ylab=c("Número de sementes germinadas"))



```

## Seleção do modelo

```{r, warning=FALSE}

n<-nrow(sementes)
numFrac<-100-numGerminaram


modelo<-cbind(numGerminaram, numFrac) ~ temp + umidade + tempGerm + umidade:temp + tempGerm:umidade + temp:tempGerm
binom<-rbind(
ResultadosBinom(sementes, modelo, ligacao = "logit", tipo ="envel_bino_logit"),
ResultadosBinom(sementes, modelo, ligacao = "cauchit", tipo ="envel_bino_cauchit"),
ResultadosBinom(sementes, modelo, ligacao = "log", tipo ="envel_bino_log"),
ResultadosBinom(sementes, modelo, ligacao = "probit", tipo ="envel_bino_probit"),
ResultadosBinom(sementes, modelo, ligacao = "cloglog", tipo ="envel_bino_cloglog")
)

binom |>
  arrange(BIC) |>
  knitr::kable(caption = "Melhor modelo", format ="pipe")

```
Nem o stepAIC nem o stepJAQ rodaram para a ligação log, pois a função glm não roda com a fórmula: cbind(numGerminaram, numFrac) ~ temp + umidade.

O modelo selecionado foi o Binomial-Link(logit) por ser mais interpretável, não tem muita diferença no BIC dele para o de melhor BIC.

NÚMERO DE SEMENTES QUE GERMINARAM ~ TEMP + UMIDADE + TEMPGERM + TEMP:UMIDADE

## Teste de adequação da função de ligação
```{r}
modelo<-cbind(numGerminaram, numFrac) ~ temp + umidade + tempGerm + temp:umidade
fit.model <- glm(modelo	 , family=binomial(link=logit))
pl2 <- predict(fit.model)^2 
fit.model2<-glm(update.formula(modelo,~ . + pl2), family=binomial(link=logit))
testef(fit.model,fit.model2) # fit.model(H0: pl2 não significativa) #H1: pl2 é significativa
```
Não temos evidências para rejeitar $H_0$, a função de ligação "logit" é adequada para o modelo.

## Resíduos e Diagnóstico
```{r}
modelo<-cbind(numGerminaram, numFrac) ~ temp + umidade + tempGerm + temp:umidade
fit.model <- glm(modelo	 , family=binomial(link=logit))

resul.resd<-residuos(fit.model)



```
O modelo não foi validado, observa-se um padrão de funil no gráfico dos valores preditos pelo resíduo. O presusposto de homocedasticidade não foi atendido. 


# 15.

## Análise Exploratória
Descrição das variáveis:

* Stratum (STR): Identifica o estrato que pertence. Os códigos variam de 1 a 50.

* Observation within Stratum (OBS): Identifica a observação dentro de cada estrato. O código 1 representa um caso, e os códigos 2 a 4 representam controles.

* Age at Interview (AGMT): Idade do indivíduo no momento da entrevista. O código 1 representa um caso, e 0 representa um controle.

* Final Diagnosis (FNDX): Diagnóstico final. O código 1 representa um caso, e 0 representa um controle.

* Highest Grade in School (HIGD): O nível mais alto de escolaridade alcançado. Os códigos variam de 0 (nenhum) a 5 (doutorado).

* Degree (DEG): Grau acadêmico obtido. Os códigos variam de 0 (nenhum) a 5 (doutorado).

* Regular Medical Check-ups (CHK): Indica se o indivíduo faz check-ups médicos regulares. O código 1 representa "Sim" e 2 representa "Não".

* Age at First Pregnancy (AGP1): Idade da primeira gravidez, em anos.

* Age at Menarche (AGMN): Idade da menarca (primeira menstruação), em anos.

* No. of Stillbirths, Miscarriages etc. (NLV): Número de natimortos, abortos espontâneos, etc. Os códigos variam de 0 a 7.

* Number of Live Births (LIV): Número de nascidos vivos. Os códigos variam de 0 a 11.

* Weight of the Subject At Interview (WT): Peso do indivíduo no momento da entrevista, em libras.

* Age at Last Menstrual Period (AGLP): Idade da última menstruação, em anos.

* Marital Status (MST): Estado civil. Os códigos são: 1 = Casada, 2 = Divorciada, 3 = Separada, 4 = Viúva, 5 = Nunca casada.

```{r}
suppressMessages(mat <- read_table("dados/lista3/matched.txt", 
    col_names = FALSE))

colnames(mat)<-c("STR","OBS","AGMT",
                      "FNDX",
                      "HIGD","DEG","CHK","AGP1",
                      "AGMN","NLV","LIV","WT",
                      "AGLP","MST")
mat<- mat|>
  drop_na()

suppressMessages(attach(mat))
boxplot(NLV~FNDX, col=cores)
```


```{r}
boxplot(WT~FNDX, col=cores)

boxplot(AGP1~FNDX, col=cores)
```


```{r}
boxplot(LIV~FNDX, col=cores)
```
As mulheres que tiveram o diagnóstico positivo aparentar ter tido a primeira gravidez mais tarde e mais filhos nascidos vivos.

```{r}
boxplot(NLV~FNDX, col=cores)

boxplot(AGLP~FNDX, col=cores)

boxplot(HIGD~FNDX, col=cores)


prop.table(table(DEG,FNDX),margin = 1)
```
Não parece ter associação entre o diagnóstico e a escolaridade.


## Seleção
```{r, warning=FALSE}
n<-nrow(mat)
modelo<-FNDX~AGMT+HIGD+DEG+CHK+AGP1+AGMN+NLV+LIV+WT+AGLP+MST

binom<-rbind(
ResultadosBinom(mat, modelo, ligacao = "logit", tipo ="envel_bino_logit"),
ResultadosBinom(mat, modelo, ligacao = "cauchit", tipo ="envel_bino_cauchit"),
ResultadosBinom(mat, modelo, ligacao = "probit", tipo ="envel_bino_probit"),
ResultadosBinom(mat, modelo, ligacao = "cloglog", tipo ="envel_bino_cloglog")
)

ResultadosBinom(mat, modelo, ligacao = "logit", tipo ="envel_bino_logit",step="JAQ")

binom2<-rbind(
ResultadosBinom(mat, modelo, ligacao = "logit", tipo ="envel_bino_logit",step="JAQ"),
ResultadosBinom(mat, modelo, ligacao = "cauchit", tipo ="envel_bino_cauchit",step="JAQ"),
ResultadosBinom(mat, modelo, ligacao = "probit", tipo ="envel_bino_probit",step="JAQ"),
ResultadosBinom(mat, modelo, ligacao = "cloglog", tipo ="envel_bino_cloglog",step="JAQ")
)

binom |>
  arrange(BIC, desc=T) |>
  knitr::kable(caption = "Melhor modelo - stepAIC", format ="pipe")


binom2 |>
  arrange(BIC, desc=T) |>
  knitr::kable(caption = "Melhor modelo - stepJAQ", format ="pipe")


```
O modelo selecionado foi o com a ligação cauchit, FNDX ~ CHK + AGMN + LIV + WT + AGLP.

## Teste de adequação da função de ligação
```{r}
modelo<-FNDX ~ CHK + AGMN + LIV + WT + AGLP
fit.model <- glm(modelo,family=binomial(link=cauchit))
pl2 <- predict(fit.model)^2 
fit.model2<-glm(update.formula(modelo,~ . + pl2), family=binomial(link=cauchit))
testef(fit.model,fit.model2) # fit.model(H0: pl2 não significativa) #H1: pl2 é significativa
```
Não temos evidências para rejeitar $H_0$, a função de ligação "cauchit" é adequada para o modelo.

## Resíduos e Diagnóstico
```{r}
modelo<-FNDX ~ CHK + AGMN + LIV + WT + AGLP
fit.model <- glm(modelo	 , family=binomial(link=logit))

resul.resd<-residuos(fit.model) 

```
O resíduo pelo valor ajustado não está bom, parece ter um padrão. Porém, vamos seguir com a análise de diagnóstico.

```{r}
plot(resul.resd$tD~WT)
plot(resul.resd$tD~AGLP)
```

```{r}
plot(resul.resd$hii, ylab="hii")
```
A observação 60 é a com maior alavanca.
```{r}
mat[60,c(4,7,9,11,12,13)]
summary(AGMN)
summary(LIV)
summary(WT)
summary(AGLP)

```
Essa observação se refere a mulher entrevistada que teve o maior número de filhos nascidos vivos. 
```{r}
plot(resul.resd$LD)
```
A observação que mais influencia na verossimilhança é a 19.
```{r}
mat[19,c(4,7,9,11,12,13)]
summary(AGMN)
summary(LIV)
summary(WT)
summary(AGLP)
```
Essa observação se refere a mulher entrevistada que teve a idade da menarca menor.




# 16.

```{r, warning=FALSE}
suppressMessages(morgan <- read_table("dados/lista3/morgan.txt", 
    col_names = FALSE))
colnames(morgan)<-c("concentracao","dose","expostos","mortos")
morgan$concentracao<-as.factor(morgan$concentracao)

```

## Análise Exploratória

```{r}
suppressMessages(attach(morgan))
prop.mortos<-c(mortos/expostos)
plot(prop.mortos~dose, pch=19, ylab = "Proporção de expostos mortos")
```

```{r}
boxplot(prop.mortos~concentracao, pch=19, col=cores)

```
A concentração R parece ser menos tóxica do que as outras.

## Seleção
```{r, warning=FALSE}
n<-nrow(morgan)
numFrac<-expostos-mortos
modelo<-cbind(mortos, numFrac) ~ dose + concentracao + dose:concentracao

binom<-rbind(
ResultadosBinom(morgan, modelo, ligacao = "logit", tipo ="envel_bino_logit"),
ResultadosBinom(morgan, modelo, ligacao = "cauchit", tipo ="envel_bino_cauchit"),
ResultadosBinom(morgan, modelo, ligacao = "probit", tipo ="envel_bino_probit"),
ResultadosBinom(morgan, modelo, ligacao = "cloglog", tipo ="envel_bino_cloglog")
)


binom2<-rbind(
ResultadosBinom(morgan, modelo, ligacao = "logit", tipo ="envel_bino_logit",step="JAQ"),
ResultadosBinom(morgan, modelo, ligacao = "cauchit", tipo ="envel_bino_cauchit",step="JAQ"),
ResultadosBinom(morgan, modelo, ligacao = "probit", tipo ="envel_bino_probit",step="JAQ"),
ResultadosBinom(morgan, modelo, ligacao = "cloglog", tipo ="envel_bino_cloglog",step="JAQ")
)

binom |>
  arrange(BIC, desc=T) |>
  knitr::kable(caption = "Melhor modelo - stepAIC", format ="pipe")


binom2 |>
  arrange(BIC, desc=T) |>
  knitr::kable(caption = "Melhor modelo - stepJAQ", format ="pipe")


```
O modelo com o menor BIC foi o cbind(mortos, numFrac) ~ dose + concentracao + dose:concentracao com ligação **cloglog**.

## Teste de adequação da função de ligação
```{r}
modelo<- cbind(mortos, numFrac) ~ dose + concentracao + dose:concentracao
fit.model <- glm(modelo	 , family=binomial(link=cloglog))
pl2 <- predict(fit.model)^2 
fit.model2<-glm(update.formula(modelo,~ . + pl2), family=binomial(link=cloglog))
testef(fit.model,fit.model2) # fit.model(H0: pl2 não significativa) #H1: pl2 é significativa
```
Não temos evidências para rejeitar a hipótese nula, ou seja, a função de ligação cloglog é adequada.


## Resíduos e Diagnóstico
```{r}
modelo<-cbind(mortos, numFrac) ~ dose + concentracao + dose:concentracao
fit.model <- glm(modelo	 , family=binomial(link="cloglog"))

resul.resd<-residuos(fit.model)
plot(resul.resd$tD~dose, ylab="tD" , main="Resíduo x dose")
```
Não parece haver nenhum padrão. Podemos seguir para o dignóstico.

```{r}
plot(resul.resd$hii, ylab="hii")
```
Não há pontos de alavanca.

```{r}
plot(resul.resd$LD)
```
A observação 6 parece influente.
```{r}
morgan[6,]
summary(dose)
summary(mortos)
```
A observação em questão está no primeiro quartil das variáveis resposta e dose.



# 19. 

```{r}
suppressMessages(gestantes <- read_table("dados/lista3/gestantes.txt", 
    col_names = FALSE))
colnames(gestantes)<-c("idade","n_cigarro","duracao","morte","sobrev")
gestantes$idade<-factor(gestantes$idade,levels = c(0,1),labels=c("<30","30+"))
gestantes$duracao<-factor(gestantes$duracao,levels = c(0,1),labels=c("<=260",">260"))
gestantes$n_cigarro<-factor(gestantes$n_cigarro,levels = c(0,1),labels=c("<5","5+"))

gestantes<-gestantes |>
  mutate(prop=morte/(morte+sobrev))
suppressMessages(attach(gestantes))

```
## Análise Exploratória
```{r}
boxplot(prop~idade, col=cores[4])
```
A mediana do número de crianças que não sobreviveram das gestantes fumantes com idade maior que 30 parece maior do que das gestantes com menos idade.

```{r}
boxplot(prop~n_cigarro, col=cores[4])
```
Temos algum indício de que o consumo maior de cigarros aumenta as chances de não sobrevivência da criança. 

```{r}
boxplot(prop~duracao, col=cores[4])
```
É bem claro que a mediana da proporção de crianças não sobreviventes é maior com a duração da gestação menor que 260. 


## Seleção
```{r, warning=FALSE}
n<-nrow(gestantes)
modelo<-cbind(morte, sobrev) ~ idade + duracao + n_cigarro + idade:duracao + idade:n_cigarro + n_cigarro:duracao

binom<-rbind(
ResultadosBinom(gestantes, modelo, ligacao = "logit", tipo ="envel_bino_logit"),
ResultadosBinom(gestantes, modelo, ligacao = "cauchit", tipo ="envel_bino_cauchit"),
ResultadosBinom(gestantes, modelo, ligacao = "probit", tipo ="envel_bino_probit"),
ResultadosBinom(gestantes, modelo, ligacao = "cloglog", tipo ="envel_bino_cloglog")
)


binom2<-rbind(
ResultadosBinom(gestantes, modelo, ligacao = "logit", tipo ="envel_bino_logit",step="JAQ"),
ResultadosBinom(gestantes, modelo, ligacao = "cauchit", tipo ="envel_bino_cauchit",step="JAQ"),
ResultadosBinom(gestantes, modelo, ligacao = "probit", tipo ="envel_bino_probit",step="JAQ"),
ResultadosBinom(gestantes, modelo, ligacao = "cloglog", tipo ="envel_bino_cloglog",step="JAQ")
)

binom |>
  arrange(BIC, desc=T) |>
  knitr::kable(caption = "Melhor modelo - stepAIC", format ="pipe")


binom2 |>
  arrange(BIC, desc=T) |>
  knitr::kable(caption = "Melhor modelo - stepJAQ", format ="pipe")


```

O modelo selecionado foi o com a ligação logit, pouca diferença no BIC.

## Teste de adequação da função de ligação
```{r}
modelo<-cbind(morte, sobrev) ~ idade + duracao + n_cigarro
fit.model <- glm(modelo	 , family=binomial(link=logit))
pl2 <- predict(fit.model)^2 
fit.model2<-glm(update.formula(modelo,~ . + pl2), family=binomial(link=logit))
testef(fit.model,fit.model2) # fit.model(H0: pl2 não significativa) #H1: pl2 é significativa
```
Não temos evidências para rejeitar a hipótese nula, ou seja, a função de ligação cloglog é adequada.

## Resíduos e Diagnóstico
```{r}
modelo<-cbind(morte, sobrev) ~ idade + duracao + n_cigarro
fit.model <- glm(modelo,family=binomial(link="logit"))
resul.resd<-residuos(fit.model)

```
Não parece ter nenhum padrão nos resíduos, modelo validado.

```{r}
plot(resul.resd$hii, ylab="hii")
```
Não há pontos de alavanca.

```{r}
plot(resul.resd$LD)
```
```{r}
gestantes[4,]
summary(prop.mortos)
```
A observação não é outlier na prop.morte.

## Interpretação

```{r}
modelo<-cbind(morte, sobrev) ~ idade + duracao + n_cigarro
fit.model <- glm(modelo,family=binomial(link="logit"))

exp(coef(fit.model))
```
* A chance da criança não sobreviver se a idade da gestante fumante for maior que 30 anos aumenta em aproximadamente 60% da chance de não sobreviver quando a gestante tem menos idade.

* A chance da criança morrer dado que a duração da gestação é maior que 260 reduz em 96% da chance quando a gestação tem duração menor.


* A chance da criança não sobreviver quando a gestante fuma mais de 5 cigarros por dia aumenta em 52.6% da chance quando ela fuma menos.


# 23. 

```{r}
suppressMessages( dengue <- read_table("dados/lista3/dengue.txt", 
                                       col_names = FALSE,
                                       col_types = cols(X5 = col_skip())))
colnames(dengue)<-c("idade","nivel","setor","caso")
dengue$nivel<-as.factor(dengue$nivel)
dengue$setor<-as.factor(dengue$setor)
dengue$caso<-as.factor(dengue$caso)

```
## Análise Exploratória
```{r}
suppressMessages(attach(dengue))
boxplot(idade~caso, col=cores[2])
```
Aparentemente a idade das pessoas com dengue é um pouco maior.


```{r}
tabela<-table(nivel, caso)
prop_caso_nivel <- prop.table(tabela, margin = 1)
prop_caso_nivel
```

```{r}
tabela<-table(setor, caso)
prop_caso_setor <- prop.table(tabela, margin = 1)
prop_caso_setor

```
O setor 2 da cidade pode ser um local com maior risco de dengue, a proporção de casos é parece ser maior.

## Seleção

```{r, warning=FALSE}
n<-nrow(dengue)
modelo<-caso ~ idade + nivel + setor + idade:nivel + idade:setor + nivel:setor


binom<-rbind(
ResultadosBinom(dengue, modelo, ligacao = "logit", tipo ="envel_bino_logit"),
ResultadosBinom(dengue, modelo, ligacao = "cauchit", tipo ="envel_bino_cauchit"),
ResultadosBinom(dengue, modelo, ligacao = "probit", tipo ="envel_bino_probit"),
ResultadosBinom(dengue, modelo, ligacao = "cloglog", tipo ="envel_bino_cloglog")
)


binom2<-rbind(
ResultadosBinom(dengue, modelo, ligacao = "logit", tipo ="envel_bino_logit",step="JAQ"),
ResultadosBinom(dengue, modelo, ligacao = "cauchit", tipo ="envel_bino_cauchit",step="JAQ"),
ResultadosBinom(dengue, modelo, ligacao = "probit", tipo ="envel_bino_probit",step="JAQ"),
ResultadosBinom(dengue, modelo, ligacao = "cloglog", tipo ="envel_bino_cloglog",step="JAQ")
)

binom |>
  arrange(BIC, desc=T) |>
  knitr::kable(caption = "Melhor modelo - stepAIC", format ="pipe")


binom2 |>
  arrange(BIC, desc=T) |>
  knitr::kable(caption = "Melhor modelo - stepJAQ", format ="pipe")


```
O modelo selecionado foi caso ~ idade + setor com a ligação **logit**.

## Teste de adequação da função de ligação
```{r}
modelo<-caso ~ idade + setor 
fit.model <- glm(modelo	 , family=binomial(link=logit))
pl2 <- predict(fit.model)^2 
fit.model2<-glm(update.formula(modelo,~ . + pl2), family=binomial(link=logit))
testef(fit.model,fit.model2) # fit.model(H0: pl2 não significativa) #H1: pl2 é significativa
```
A função de ligação é adequada.

## Resíduos e diagnóstico

```{r}
modelo<-caso ~ idade + setor 
fit.model <- glm(modelo,family=binomial(link="logit"))
resul.resd<-residuos(fit.model)
plot(resul.resd$tD~idade)
```
O modelo não foi validado, os resíduos. Porém, vamos dar sequência com a análise de diagnóstico e interpretação do modelo.

```{r}
plot(resul.resd$hii)
```
```{r}
dengue[196,]
summary(idade)

```
A observação 196 é a com maior alavanca, ela possui uma idade que está perto da média e mora no setor 1 da cidade. 

```{r}
plot(resul.resd$LD)
```

```{r}
dengue[c(14,162),]
summary(idade)

```
As observações 14 e 162 são as mais influentes, elas possuem idades no primeiro quartil e são do setor 1 da cidade.

## Interpretação

```{r}
exp(coef(fit.model))
```
* Como suspeitado pela análise exploratória uma pessoa moradora do setor 2 da cidade apresenta uma razão chances 3.26 vezes maior de ter caso de dengue que uma moradora do setor 1.

* Para o incremento de uma unidade na idade a razão de chances de ter dengue aumenta em  aproximadamente 3%.

# 25.

```{r}
suppressMessages(pulso <- read_table("dados/lista3/pulso.txt", 
    col_names = FALSE))
colnames(pulso)<-c("pulsacao","fuma","peso")
pulso$pulsacao<-as.factor(pulso$pulsacao)
pulso$fuma<-as.factor(pulso$fuma)

```

## Análise Exploratória

```{r}
suppressMessages(attach(pulso))
  
prop.table(table(fuma,pulsacao), margin=1)
```
```{r}
boxplot(peso~pulsacao, col=cores[1])
```
## Seleção
```{r, warning=FALSE}
n<-nrow(pulso)
modelo<-pulsacao~peso+fuma+peso:fuma

binom<-rbind(
ResultadosBinom(pulso, modelo, ligacao = "logit", tipo ="envel_bino_logit"),
ResultadosBinom(pulso, modelo, ligacao = "cauchit", tipo ="envel_bino_cauchit"),
ResultadosBinom(pulso, modelo, ligacao = "probit", tipo ="envel_bino_probit"),
ResultadosBinom(pulso, modelo, ligacao = "cloglog", tipo ="envel_bino_cloglog")
)


binom |>
  arrange(BIC, desc=T) |>
  knitr::kable(caption = "Melhor modelo - stepAIC", format ="pipe")


```

Vamos escolher o modelo com ligação **logit**.


## Teste de adequação da função de ligação
```{r}
modelo<-pulsacao ~ peso + fuma
fit.model <- glm(modelo	 , family=binomial(link=logit))
pl2 <- predict(fit.model)^2 
fit.model2<-glm(update.formula(modelo,~ . + pl2), family=binomial(link=logit))
testef(fit.model,fit.model2) # fit.model(H0: pl2 não significativa) #H1: pl2 é significativa
```
Não temos evidências para rejeitar a hipótese nula, ou seja, a função de ligação logit é adequada.

## Resíduos e diagnóstico

```{r}
modelo<-pulsacao ~ peso + fuma
fit.model <- glm(modelo,family=binomial(link="logit"))
resul.resd<-residuos(fit.model)
```

O gráfico dos resíduos pelos valores ajustados apresenta uma tendência não linear.
```{r}
plot(resul.resd$tD~peso)
```
Os resíduos não estão bem comportados, o modelo não foi validado.
